【裁判字號】    90,台上,5357
【裁判日期】    900830
【裁判案由】    傷害致人重傷等罪
【裁判全文】
最高法院刑事判決                                九十年度台上字第五三五七號
    上  訴  人  台灣高等法院高雄分院檢察署檢察官
    上  訴  人
    即  被  告  乙 ○ ○
                甲 ○ ○
                丙 ○ ○
    被      告  丁○○○
右上訴人等因被告等傷害致人重傷等罪案件，不服台灣高等法院高雄分院中華民國八
十七年六月十九日第二審更審判決（八十六年度上更(二)字第四三三號，起訴案號：台
灣高雄地方法院檢察署八十三年度偵字第一八五九二、一八八三二號），提起上訴，
本院判決如左：
    主  文
上訴駁回。
    理  由
一、上訴人即被告乙○○、丙○○、甲○○部分：
按刑事訴訟法第三百七十七條規定：上訴於第三審法院，非以判決違背法令為理由，
不得為之。是提起第三審上訴，應以原判決違背法令為理由，係屬法定要件。且必須
依據卷內資料為具體之指摘，並足據以辨認原判決已具備違背法令之形式，始屬相當
。本件原判決依憑上訴人即被告乙○○、丙○○、甲○○（下稱被告乙○○三人）之
部分自白，證人黃慧玲、許政家、陳明振、王茂源所證述，被害人許書銘、許展彰、
許輝政、許美娟之指訴，並有被害人等所提出之診斷證明書及被害人許輝政家中被毀
損之現場相片在卷，暨被告乙○○三人共同持有之兇器磚塊五塊、木棍二支、鐵棒一
支扣案足憑。而被害人許月鳳之傷，據其主治醫師劉城祥、巫宗源分別結稱「她來時
已經半昏迷狀態，她說她頭很痛，過一陣子就昏迷不醒了，我們照腦部電腦斷層發現
有硬腦膜下注水就開刀」「（出院後）右上肢及右下肢無力，無法舉手腳，也不能行
走，智能障礙」「他現在是坐輪椅代步，目前是半癱瘓，是否會復原還不知道，智力
有障礙」等語。被害人許月鳳於原審調查時亦以輪椅代步，右手及右腳不能舉起，顯
見已因腦出血而影響右上肢及右下肢之機能，此不但有高雄市立民生醫院民國八十五
年二月十二日記載「許月鳳右側半邊肢體癱瘓無自主活動力，以輪椅代步，日常生活
須他人照顧」之驗傷診斷書一紙可稽，高雄市立凱旋醫院臨床診斷為「痴呆症」……
其臨床症狀為「大腦皮質功能異常尤其右側顳葉部位，統合功能下降，其總智商為
屬中度智能不足，尤其計算力及記憶力皆差，右側肢體癱瘓、左側肢體力量減低，其
日常生活需依賴他人照顧」，並研判其心理生理功能障礙極可能源自八十三年九月二
十日發生嚴重之頭部挫傷所引起者（並非由右側之開顱手術所引起者）……其病情之
嚴重度有慢性化傾向，甚至惡化不可逆性之地步，有該院八十五年三月五日高市凱醫
醫字第一一六七號函及同年六月二十五日高市凱醫醫字第三三五六號函附鑑定書在卷
可考。被害人許月鳳所受之傷害已達重傷害程度，且上開之重傷害之結果，在客觀上
為被告乙○○三人於為傷害行為時所能預見，行為與結果之發生，有相當因果關係等
證據資料，認定被告乙○○三人有如原判決事實欄所載共同傷害人之身體，因而致人
於重傷犯行，因而撤銷第一審此部分不當之判決，仍論處被告乙○○三人罪刑，已於
理由內詳細述其所憑之證據及認定之理由，並說明被告乙○○三人所辯並未毆打對
方，即先被毆打；及乙○○辯稱：對方之物品係許美娟自己砸的；丙○○辯以：我持
磚塊擋；甲○○辯以：我尚未進入住宅內即被打出來，在門口有撿拾磚塊，不知裡面
情形云云，均不足採信。已依據卷內資料詳予指駁，從形式上觀察，原判決並無違背
法令情形存在。次查犯罪事實之認定及證據之取捨，乃事實審法院之職權，且法院憑
以認定犯罪事實之證據，並不以直接證據為限，即綜合各種證據，本於推理作用，為
其認定犯罪事實之基礎，如不違背經驗法則與論理法則，即不得指為違法，而據為上
訴第三審之理由。原判決綜合各種證據，認定被告乙○○三人有上揭犯行，究竟違背
如何之經驗法則或論理法則，檢察官及被告乙○○三人上訴意旨，並未具體指明，徒
憑己見，就原判決已說明之事項或屬原審採證認事職權之適法行使，任意指摘有採證
違背經驗法則、理由不備、矛盾之違法，且仍為單純事實之爭執，要難謂為適法之第
三審上訴理由。再原判決事實認定被告乙○○三人基於共同傷害之犯意聯絡，先由乙
○○持磚塊打許月鳳之頭部，再由丙○○持磚塊打許月鳳頭部，並由乙○○、甲○○
共同拉住許輝政，由丙○○持鐵棒打許輝政頭部，並持木棍打許輝政之背部，再由乙
○○、甲○○踢打許輝政，丙○○以鐵棒打許展彰，甲○○以磚塊打許書銘等情，於
判決理由內論述上揭物品係被告乙○○三人所共同持有之兇器，事實與理由所載相互
一致，並無違背法令之處，被告乙○○三人上訴意旨執此任意指摘原判決理由矛盾、
不適用法則，尚非依據卷內資料執為指摘之合法上訴理由。復按量刑之輕重，原屬審
判上之職權，且原判決已說明其審酌量刑之情形，而在法定刑度內量處其刑，上訴意
旨猶置原判決明白論斷之事項於不顧，任意指摘原判決有不適用法則之違法，亦非上
訴第三審之適法理由。此部分上訴違背法律上之程式，應予駁回。
二、被告丁○○○部分：
本件原判決以公訴意旨指被告丁○○○就右揭被告乙○○三人傷害許輝政等人犯行，
亦有犯意聯絡及行為分擔而參與互毆行為。因認被告丁○○○觸犯刑法第二百七十七
條第二項後段傷害致重傷罪嫌云云。經審理結果，認為被告丁○○○之犯罪不能證明
，因而撤銷第一審此部分科刑判決，改判諭知被告丁○○○無罪。已依據卷內資料詳
予說明。從形式上觀察，原判決並無違背法令情形存在。檢察官上訴意旨略稱(一)、共
同實施犯罪行為，在合同意思範圍內，相互利用他人之行為，以達其犯罪之目的，原
不必每一階段均參與，祇須分擔犯罪行為之一部，即應對於全部所發生之結果共同負
責，有前例可援。本件案發之原因動機係丁○○○與許月鳳為鄰居關係，雙方相處不
睦，當日，復因細故發生爭執而相互拉扯互毆，雙方家人均先後加入戰場而打群架，
在混亂中各證人所見均為片段印象，難有完整無瑕之記憶，洵難偏採一證人之所見而
捨棄另一證人之所見。原判決無視於整個案件之開端在於丁○○○出手拉扯許月鳳之
初供事證，僅憑主觀取捨而將各共犯犯意割裂，所為之判斷，顯與證據及事理有違，
自屬證據上理由矛盾、不備之違法。(二)、證人陳明振所證「丁○○○被許展彰、許書
銘分別持木棒、鐵管打頭及手、背部，事後兇器被他們藏起來」「當天是農曆八月十
五日，我剛好從市場回來，在我家門口許展彰及許書銘潑一盆肥皂水，潑在雞肉上，
並把我的攤位推倒，我打電話報警，中洲派出所警員來看，他們二人跟警員說是我們
自己推倒，那時丁○○○說要洗髮走過來，丁○○○剛好來說雞肉撿一撿還可以吃，
許月鳳說丁○○○倒貼我，後來他們二人就打起來，許月鳳他先生及二個兒子拿白鐵
及木棍一起打丁○○○，許輝政和許書銘拿木棍，許展彰拿白鐵，我就叫乙○○來，
乙○○要扶丁○○○，許展彰就打乙○○的頭，後來許展彰又打丁○○○，丙○○和
甲○○何時來的我就不知道……許月鳳是被他兒子誤打傷的，乙○○夫妻都空手沒有
看見他們打」等語，與事實不符，全係掩飾丁○○○之罪行，尚不能採為有利於丁○
○○之證據。依警員黎萬盛所證「我趕到現場時群架已打完，雙方均已離開，磚塊是
在現場撿到的，木棍二支及鐵棒一支是丙○○當天下午拿到派出所給我的」，可證明
扣案之木棍二支及鐵棒一支係被告等人所共同持有之兇器，於行兇後藏起來，因警員
追問，丙○○始取出交給警察。(三)、依證人陳明振所證「（你是否有離現場？剛才不
是說從頭到尾？）乙○○到場後，我就到我鴨肉攤收拾東西，丙○○、甲○○二人我
不知他們如何到現場」，益證陳明振於傷害事件發生時根本不在現場，如何能證明丁
○○○未參與毆打之行為？丁○○○雖供稱「（你是否原來與許月鳳互毆）我們二人
互相拉扯才引起的」，但並不否認與許月鳳互毆，其有毆打許月鳳之事實。(四)、共同
正犯之意思聯絡，不限於事前有所協議，於行為當時，基於相互之認識，以共同犯罪
之意思參與者，亦無礙於共同正犯之成立。丁○○○至許月鳳住宅肇事於先，且於雙
方家人混戰之際始終在場，未見其有在旁勸阻之行為，足見丁○○○有參與互毆之事
實，應論以共同正犯云云。惟按證據之憑信力如何，事實審法院依自由心證之原則，
本有斟酌取捨之權，苟其取捨，不違背經驗法則或論理法則，不得任意指為違法，而
據為適法之第三審上訴理由。原判決已就許展彰、許書銘、許輝政、許美娟之傷均非
丁○○○毆打所致，而許月鳳之傷係遭被告乙○○三人共同傷害所致，無法證明丁○
○○與被告乙○○三人，有何犯意聯絡及行為分擔。丁○○○犯罪不能證明，已於判
決理由內詳予說明。檢察官上訴意旨就原審根據證據判決無罪所為論斷，究竟違背如
何之證據法則，並未依據卷內資料為具體之指摘，徒憑己見，就原判決已說明事項或
屬原審採證認事職權之適法行使，任意指摘有理由不備、矛盾之違法，且仍為單純事
實之爭執，難謂為適法之第三審上訴理由。其此部分上訴違背法律上之程式，應予駁
回。至丁○○○被訴毀損部分，起訴法條認係觸犯刑法第三百五十四條罪嫌，核屬刑
事訴訟法第三百七十六條第一款之案件。既經第二審判決，自不得上訴於第三審法院
，檢察官竟復提起此部分上訴，顯為法所不許，應一併駁回。
據上論結，應依刑事訴訟法第三百九十五條前段，判決如主文。
中      華      民      國     九十     年      八      月     三十     日
                              最高法院刑事第三庭
                                  審判長法官  陳  錫  奎
                                        法官  洪  清  江
                                        法官  李  伯  道
                                        法官  呂  丹  玉
                                        法官  陳  世  淙
      右正本證明與原本無異
                                              書  記  官
中      華      民      國     九十     年      九      月      五      日


司法院資訊處製作；財團法人民間司法改革基金會備份。
